【裁判字號】    97,上訴,2096
【裁判日期】    971008
【裁判案由】    違反毒品危害防制條例
【裁判全文】
臺灣高等法院臺中分院刑事判決        97年度上訴字第2096號
上  訴  人
即  被  告  甲○○
                    現另案羈押於臺灣南投看守所
上列上訴人因違反毒品危害防制條例案件，不服臺灣南投地方法
院97年度訴字第772號中華民國97年7月29日第一審判決（起訴案
號：臺灣南投地方法院檢察署97年度毒偵字第 745號），提起上
訴，本院判決如下：
    主  文
上訴駁回。
    事  實
一、甲○○前因施用毒品案件，經依臺灣南投地方法院裁定送強
    制戒治，於民國91年 1月17日因停止戒治處分付保護管束期
    滿未經撤銷，以已執行論。再因施用毒品案件，經臺灣南投
    地方法院以94年度易字第210號、94年度訴字第650號判決分
    別判處有期徒刑9月、1年 8月確定，上開案件接續執行，於
    96年8月4日縮刑期滿執行完畢。詎猶不知悔改，竟基於施用
    第一級毒品海洛因之犯意，於97年 4月24日13、14時許，在
    其位於南投縣埔里鎮○○里○○路○段 225號住處，以將第
    一級毒品海洛因摻入香菸內，再點火吸食之方式，施用第一
    級毒品海洛因一次；另基於施用第二級毒品甲基安非他命之
    犯意，於97年 4月24日16時許，亦在南投縣埔里鎮○○里○
    ○路○段 225號住處，以置於玻璃球管加熱燒烤產生煙霧，
    藉供吸食之方式，施用第二級毒品甲基安非他命 1次。嗣於
    97年 4月24日17時30分許，在南投縣埔里鎮○○里○○路○
    段 225號前為警查獲，並扣得其所有供施用甲基安非他命所
    用之玻璃球吸食器1個。
二、案經南投縣政府警察局埔里分局請臺灣南投地方法院檢察署
    檢察官偵查起訴。
    理  由
一、上開犯罪事實，業據被告甲○○迭於原審及本院審理時坦承
    不諱；又被告於前揭為警查獲後，經警採集其尿液送驗結果
    ，確呈嗎啡及甲基安非他命陽性反應，此有詮昕科技股份有
    限公司97年 5月16日報告編號00000000號濫用藥物尿液檢驗
    報告，及南投縣政府警察局埔里分局毒品案件委託鑑驗尿液
    代號與真實姓名對照表各 1紙在卷可稽；本案復有被告所有
    供施用第二級毒品甲基安非他命所用之玻璃球吸食器 1個扣
    案可證，足徵被告之自白核與事實相符，堪以採信，本案事
    證明確，被告犯行堪以認定，應依法論科。
二、按毒品危害防制條例於九十二年七月九日修正公布，自九十
    三年一月九日施行，其中第二十條、第二十三條將施用毒品
    之刑事處遇程序，區分為「初犯」及「五年內再犯」、「五
    年後再犯」。依其立法理由之說明：「初犯」，經觀察、勒
    戒或強制戒治後，應為不起訴處分或不付審理之裁定；經觀
    察、勒戒或強制戒治執行完畢釋放後，「五年內再犯」者，
    因其再犯率甚高，原實施之觀察、勒戒及強制戒治既已無法
    收其實效，爰依法追訴或裁定交付審理。至於經觀察、勒戒
    或強制戒治執行完畢釋放後，「五年後再犯」者，前所實施
    之觀察、勒戒或強制戒治已足以遮斷其施用毒品之毒癮，為
    期自新及協助其斷除毒癮，仍適用「初犯」規定，先經觀察
    、勒戒或強制戒治之程序。從而依修正後之規定，僅限於「
    初犯」及「五年後再犯」二種情形，始應先經觀察、勒戒或
    強制戒治程序。倘被告於五年內已再犯，經依法追訴處罰，
    縱其第三次（或第三次以上）再度施用毒品之時間，係在初
    犯經觀察、勒戒或強制戒治執行完畢釋放五年以後，已不合
    於「五年後再犯」之規定，且因已於「五年內再犯」，顯見
    其再犯率甚高，原實施觀察、勒戒或強制戒治，已無法收其
    實效，即應依該條例第十條處罰（最高法院九十五年第七次
    刑事庭會議決議參照）。查本件被告施用第一級毒品海洛因
    及第二級毒品甲基安非他命之犯罪時間，雖係其前經執行強
    制戒治，嗣於九十一年一月十七日執行完畢後，五年之後所
    犯，惟被告既曾於上開強制戒治戒執行完畢後五年內，因違
    反毒品危害防制條例之施用第一、二級毒品等罪，受有如前
    揭事實欄所示有期徒刑之宣告並經執行完畢，此有刑案資料
    查註紀錄表及臺灣高等法院被告前案紀錄表等附卷可參，則
    被告已曾於「五年內再犯」毒品危害防制條例第十條之罪，
    是被告於本件所涉施用第一級毒品海洛因及第二級毒品甲基
    安非他命之行為，即非屬同條例第二十條第三項所規定之「
    五年後再犯」，仍應依法論科。
三、按海洛因、甲基安非他命分別為毒品危害防制條例第二條第
    二項第一款、第二款所稱之第一級、第二級毒品，不得非法
    施用。核被告施用海洛因與甲基安非他命之行為，係犯毒品
    危害防制條例第十條第一項、第二項之施用第一級及第二級
    毒品罪。被告因施用而分別持有第一級、第二級毒品之低度
    行為，均應各為施用之高度行為所吸收，皆不另論罪。又被
    告前曾因施用毒品案件，經臺灣南投地方法院以94年度易字
    第210號、94年度訴字第650號判決分別判處有期徒刑9月、1
    年8月確定，上開案件接續執行，於96年8月 4日縮刑期滿執
    行完畢，業如前述，其受上開有期徒刑之執行完畢後，於五
    年內故意再犯本件有期徒刑以上之罪，皆為累犯，均應依刑
    法第四十七條第一項之規定加重其刑。被告所犯前開二罪間
    ，犯意各別，行為互殊，應予分論併罰。
四、原審以本案事證明確，並審酌：(一)被告曾因施用毒品，經強
    制戒治執行完畢，且前復因施用第一、二級毒品等犯行，受
    有期徒刑之執行，甫於九十六年八月四日執行完畢，仍不知
    悔改，無法戒絕施用毒品之惡習，又無視國家杜絕毒品之政
    策，猶故態復萌，再犯本案施用第一級毒品海洛因及第二級
    毒品甲基安非他命犯行；(二)施用毒品係對於自身健康之戕害
    行為，對他人權益損害非鉅；(三)被告犯後坦承犯行、態度良
    好等一切情狀，分別量處如原審判決主文所示之刑，並定應
    執行之刑。另以扣案之玻璃球吸食器一個，係被告所有且供
    其施用第二級毒品甲基安非他命犯罪所用之物，業據被告供
    明在卷，而依刑法第三十八條第一項第二款之規定，宣告沒
    收。核其認事用法並無不當，量刑亦屬妥適。被告上訴並未
    提出有利之事證，徒以其家中有年邁雙親，亟需其照料等情
    認原審判決量刑顯然過重等語，指摘原判決不當，惟按刑之
    量定，係實體法上賦予法院得自由裁量之事項，倘其未逾越
    法律所規定之範圍，又未明顯違背正義，即不得任意指摘為
    違法。本件原審量刑時，已依刑法第五十七條之規定審酌被
    告之上開一切情狀，而量處罪刑，經核原審並未逾越法律所
    規定之範圍，又無明顯違背正義，被告執前詞指摘原判決不
    當，其上訴並無理由，應予駁回。
據上論斷，應依刑事訴訟法第368條，判決如主文。
本案經檢察官乙○○到庭執行職務。
中    華    民    國    97    年    10    月     8    日
            刑事第一庭  審判長法  官  陳  紀  綱
                              法  官  陳  欣  安
                              法  官  張  智  雄
上列正本證明與原本無異。
施用第二級毒品部分不得上訴；其他部分得上訴。
得上訴部分，如不服本判決應於收受送達後10日內向本院提出上
訴狀，其未敘述上訴之理由者並得於提起上訴後10日內向本院補
提理由書（均須按他造當事人之人數附繕本）。
                              書記官  謝  雅  惠
中    華    民    國    97    年    10    月     8    日
附錄本案論罪科刑法條全文
毒品危害防制條例第10條：
施用第1級毒品者，處6月以上5年以下有期徒刑。
施用第2級毒品者，處3年以下有期徒刑。


司法院資訊處製作；財團法人民間司法改革基金會備份。
